臺灣臺中地方法院民事判決
111年度中簡字第3136號
原      告  蔡賴翠苑
訴訟代理人  林俊雄律師
被      告  周豔谷  


上列當事人間請求遷讓房屋等事件，本院於民國111年11月22日
言詞辯論終結，判決如下：
    主      文
被告應將門牌號碼臺中市○區○○○路○段○○○○○號房屋騰空遷讓返還
原告。
被告應自民國一百一十一年六月一日起至遷讓返還前開房屋之日
止，按月給付原告新臺幣陸仟元。
原告其餘之訴駁回。
訴訟費用由被告負擔百分之八十，餘由原告負擔。
本判決原告勝訴部分得假執行。
    事實及理由
一、原告主張：被告與原告簽訂房屋租賃契約書（下稱系爭租約
    ），向原告承租其所有門牌號碼臺中市○區○○○路○段000○0號
    房屋（下稱系爭房屋），租期自民國109年12月1日起至110
    年11月30日止，租金每月新臺幣（下同）6,000元，被告應
    於每月1日給付之，被告並交付原告押租金14,000元。嗣被
    告入住系爭房屋後，在其內堆積雜物，且時常拖延給付租金
    ，原告決定租期屆滿後不再續租予被告。經原告於租期屆滿
    前後多次請求被告搬遷，被告均置之不理。又被告迄今尚積
    欠租金14,000元未繳，且於系爭租約屆滿後之110年12月1日
    起仍續住系爭房屋，依系爭租約第6條後段之約定，計至111
    年5月31日止，被告共應給付原告違約金72,000元，扣除被
    告於111年2月25日匯款4萬元予原告，及以押租金14,000元
    抵償後，被告尚應給付原告32,000元。另依同條約定，被告
    自111年6月1日起，應按月給付原告違約金12,000元。爰依
    租賃物返還請求權及系爭租約之法律關係，提起本件訴訟等
    語。並聲明：㈠被告應將系爭房屋騰空遷讓返還原告。㈡被告
    應給付原告32,000元，及自111年6月1日起至遷讓返還前開
    房屋之日止，按月給付原告12,000元。㈢願供擔保，請准宣
    告假執行。
二、被告則以：原告將租金從6,000元漲至12,000元，伊付不出
    來。伊會將系爭房屋返還原告，但還在找地方搬等語，資為
    抗辯。並聲明：原告之訴駁回。　　　　
三、得心證之理由：
  ㈠原告主張之上揭事實，業據提出房屋租賃契約書、110年房屋
    稅繳款書為證，且為被告所不爭執，堪信為真正。被告雖以
    原告調漲租金，且其尚在尋覓搬家處所等語置辯，惟系爭租
    約業於110年11月30日屆滿後終止，兩造間之租賃關係業已
    消滅，原告復表示不同意再出租系爭房屋予被告，兩造既未
    再訂立租賃契約，被告上揭所辯，自不影響已經消滅之租賃
    關係。
　㈡按承租人於租賃關係終止後，應返還租賃物，民法第455條前
    段定有明文。查本件系爭租約已於110年11月30日期滿屆至
    ，承租人即被告自負有返還系爭房屋之義務。從而，原告依
    據租賃物返還請求權之法律關係，訴請被告騰空遷讓返還系
    爭房屋，為有理由，應予准許。
  ㈢次按承租人應依約定日期，支付租金，民法民法第439條前段
    定有明文，又依系爭租約第3、4條約定，每月1日前應繳租
    金6,000元，是以被告依約負有給付租金之義務。被告於租
    賃期間共計積欠租金14,000元，此為被告所不爭執，堪以認
    定。另按約定之違約金額過高者，法院得減至相當之數額，
    民法第252條定有明文，且為衡平正義起見，約定之違約金
    過高者，法院得依職權酌減至相當之數額。又契約當事人約
    定之違約金是否過高，應依一般客觀之事實、社會經濟狀況
    、當事人實際上所受損害及債務人如能如期履行債務時，債
    權人可享受之一切利益（消極損害、預期利益等）為衡量標
    準要。查系爭租約第6條約定：「乙方（即被告）於租期屆
    滿時，除經甲方（即原告）同意繼續出租外，應即日將租賃
    房屋誠心按照原狀遷空交還甲方，不得藉詞推諉或主張任何
    權利，如不即時遷讓交還房屋時，甲方每月得向乙方請求按
    照租金2倍之違約金或即申請停水停電至遷讓完了之日止，
    乙方絕無異議」，故原告據此請求被告自租期屆滿時起，至
    遷出系爭房屋之日止，應每月給付違約金，固屬有據，惟原
    告並未提出具體所受損害或所失利益之金額，其請求按照租
    金2倍計算違約金，顯屬過高，應予酌減，爰審酌系爭房屋
    每月租金6,000元，及被告違約情節暨原告所受每月租金之
    損害，認原告請求被告給付違約金以每月6,000元為適當。
  ㈣原告固主張被告於系爭租約期滿後之110年12月1日起至111年
    5月31日止仍續住系爭房屋，被告共應給付原告違約金72,00
    0元，連同租期內尚欠之租金14,000元，共計86,000元，扣
    除被告於111年2月25日匯款4萬元予原告，及以押租金14,00
    0元抵償後，被告尚應給付原告32,000元等語，惟依前開說
    明，原告請求被告給付違約金應以每月租金即6,000元為適
    當。則依此計算，被告於110年12月1日起至111年5月31日止
    續住系爭房屋之違約金為36,000元（計算式：6,000元×6個
    月＝36,000元），加計被告於租期內所欠租金14,000元，被
    告積欠租金及違約金共計5萬元，扣除被告曾於111年2月25
    日匯款4萬元予原告，及以押租金14,000元抵償後，被告已
    無須給付原告任何違約金，是原告請求被告給付32,000元違
    約金部分，為無理由，不應准許。
　㈤原告復主張被告應自111年6月1日起至遷出系爭房屋之日止，
    按月給付原告12,000元之違約金等語。如前所述，系爭租約
    之違約金應以每月6,000元為適當，是原告依約請求被告應
    自111年6月1日起至遷出系爭房屋之日止，按月給付原告6,0
    00元之違約金，應屬有據，逾此部分之請求，則屬無據。　
　㈥綜上所述，原告依據租賃物返還請求權及系爭租約之法律關
    係，請求被告遷讓返還系爭房屋，並應自111年6月1日起至
    遷讓返還系爭房屋之日止，按月給付原告違約金6,000元，
    為有理由，均應准許；逾此範圍之請求，核屬無據，應予駁
    回。
四、本件判決係依民事訴訟法第427條第2項規定適用簡易訴訟程
    序，所為被告敗訴判決，應適用民事訴訟法第389條第1項第
    3款規定，依職權宣告假執行。又原告雖聲請供擔保宣告假
    執行，惟本件係屬簡易訴訟程序，法院為被告敗訴判決時，
    原應依職權宣告假執行，而無待於原告之聲請，是原告聲請
    供擔保為假執行之宣告，無非促使法院職權之發動而已，本
    院自無須就其聲請為准駁之裁判，附此敘明。
五、訴訟費用負擔之依據：民事訴訟法第79條。　
中　　華　　民　　國　　111 　年　　12　　月　　6 　　日
                      臺灣臺中地方法院臺中簡易庭
                                  法　官　吳蕙玟
以上正本係照原本作成。
如不服本判決，應於送達後20日內，向本院提出上訴狀並表明上
訴理由，如於本判決宣示後送達前提起上訴者，應於判決送達後
20日內補提上訴理由書（須附繕本）。如委任律師提起上訴者，
應一併繳納上訴審裁判費。
中　　華　　民　　國　　111 　年　　12　　月　　6 　　日
                                  書記官　楊思賢